【裁判字號】    97,訴,732
【裁判日期】    970526
【裁判案由】    違反毒品危害防制條例
【裁判全文】
臺灣臺南地方法院刑事判決               97年度訴字第732號
公  訴  人  臺灣臺南地方法院檢察署檢察官
被      告  甲○○
                    （現另案於臺灣高雄第二監獄執行中）
上列被告因違反毒品危害防制條例案件，經檢察官提起公訴（97
年度毒偵字第932號），被告於審理期日就被訴事實為有罪陳述
，本院聽取當事人之意見後，經合議庭裁定進行簡式審判程序，
並判決如下：
    主  文
甲○○施用第一級毒品，累犯，處有期徒刑拾月；又施用第二級
毒品，累犯，處有期徒刑肆月。應執行有期徒刑壹年。
    事  實
一、甲○○前曾因施用毒品案件，經法院送強制戒治，並於民國
    90年9月28日停止戒治釋放出所，於91年1月13日未經撤銷視
    為執行完畢，並經臺灣臺南地方法院檢察署檢察官以91年度
    戒毒偵字第36號不起訴處分確定，詎其仍不知悔改，復於上
    開受強制戒治處分執行完畢並釋放後之5年內即94年間，再
    因施用毒品案件，經臺灣臺南地方法院以94年度訴字第1013
    號判處有期徒刑1年2月確定，於95年10月19日假釋出監，並
    於96年4月15日假釋期滿未經撤銷視為執行完畢，惟其仍未
    戒絕毒癮，又先基於施用第二級毒品甲基安非他命之犯意，
    於96年11月27日晚間7時許，在臺南市○○路某電子遊戲場
    內，以燒烤之方式施用第二級毒品甲基安非他命1次，復再
    另行基於施用第一級毒品海洛因之犯意，於96年11月28日下
    午4時許，在臺南市○區○○路某加油站廁所內，以注射方
    式施用第一級毒品海洛因1次，嗣於96年11月29日凌晨2時許
    ，在臺南市○○區○○路237號前，因另涉竊盜案件經警逮
    捕，並經其同意採集尿液送驗結果呈嗎啡及甲基安非他命陽
    性反應，始知上情。
二、案經臺南市警察局第二分局報請臺灣臺南地方法院檢察署檢
    察官偵查起訴。
    理  由
一、本件被告所犯為死刑、無期徒刑、最輕本刑為三年以上有期
    徒刑以外之罪，亦非屬高等法院管轄之第一審案件，其於準
    備程序進行中，先就被訴事實為有罪之陳述，經法官告知簡
    式審判程序之旨，並聽取公訴檢察官之意見後，依刑事訴訟
    法第273條之1第1項、第273條之2等規定，裁定由受命法官
    獨任進行簡式審判程序，且不受同法第159條第1項、第161
    條之2、第161條之3、第163條之1及第164條至第170條所規
    定證據能力認定及調查方式之限制，合先敘明。
二、前開事實，業經被告於本院審理時自白不諱，而被告於96年
    11月29日上午7時20分，經其同意後為警所採集之尿液，經
    送往詮昕科技股份有限公司以酵素免疫分析法EIA篩檢及氣
    相層析質譜儀GC／MS檢驗之結果，確呈現嗎啡、甲基安非他
    命之陽性反應，此有詮昕科技股份有限公司濫用藥物尿液檢
    驗報告及送驗尿液年籍對照表各1紙附卷可稽（警卷第11至
    12頁參見），足認被告上開之任意性自白核與事證相符，應
    堪採信。再按毒品危害防制條例於92年7月9日修正公布，自
    93年1月9日施行，其中第20條、第23條將施用毒品之刑事處
    遇程序，區分為『初犯』及『5年內再犯』、『5年後再犯』
    。依其立法理由之說明：『初犯』，經觀察、勒戒或強制戒
    治後，應為不起訴處分或不付審理之裁定；經觀察、勒戒或
    強制戒治執行完畢釋放後，『5年內再犯』者，因其再犯率
    甚高，原實施之觀察、勒戒及強制戒治既已無法收其實效，
    爰依法追訴或裁定交付審理。至於經觀察、勒戒或強制戒治
    執行完畢釋放後，『5年後再犯』者，前所實施之觀察、勒
    戒或強制戒治以足以遮斷其施用毒品之毒癮，為期自新及協
    助其斷除毒癮，仍適用『初犯』規定，先經觀察、勒戒或強
    制戒治之程序。從而依修正後之規定，僅限於『初犯』及『
    5 年後再犯』二種情形，始應先經觀察、勒戒或強制戒治程
    序。倘被告於5年內再犯，經依法追訴處罰，縱其第3次（或
    第3次以上）再度施用毒品之時間，在初犯經觀察、勒戒或
    強制戒治執行完畢釋放5年以後，已不合於『5年後再犯』之
    規定，且因已於『5年內再犯』，顯見其再犯率甚高，原實
    施觀察、勒戒或強制戒治，已無法收其實效，即應依該條例
    第10條處罰（最高法院95年第7次刑事庭會議決議參照）。
    本件經查，被告前曾因施用毒品案件，經本院裁定令入戒治
    處所施以強制戒治，並於91年1月13日強制戒治執行完畢，
    復又於執行完畢釋放後5年內之94年間，再因施用毒品案件
    ，經本院判處有期徒刑1年2月確定，此有臺灣高等法院被告
    前案紀錄表1份附卷可按，是本件被告雖係於受上開強治戒
    治執行完畢並釋放後之5年後，再犯本件毒品危害防制條例
    第10條第1、2項之罪，惟因前述5年內曾另再犯施用毒品罪
    名而屬3犯，依法仍應予以追訴。故而，本件事證明確，被
    告犯行堪以認定。
三、按海洛因以及甲基安非他命分別係毒品危害防制條例第2條
    第2項第1款、第2款所明定之第一、二級毒品，均禁止非法
    持有及施用，被告非法施用海洛因以及甲基安非他命，核其
    所為，係犯毒品危害防制條例第10條第1項、第2項之施用第
    一、二級毒品罪。又被告持有第一級毒品海洛因及第二級毒
    品甲基安非他命並進而施用，其持有之低度行為應為施用之
    高度行為所吸收，均不另論罪。此外，被告上開所犯二罪間
    ，因犯意個別，行為殊異，應予分論併罰。再查被告前曾因
    違反毒品危害防制條例案件，經本院以94年度訴字第1013號
    判處有期徒刑1年2月確定，於95年10月19日假釋出監，並於
    96年4月15日假釋期滿未經撤銷視為執行完畢，此有臺灣高
    等法院被告前案紀錄表1份附卷足憑，故被告於受有期徒刑
    執行完畢後，5年以內故意再犯本件有期徒刑以上之罪，依
    刑法第47條第1項規定，為累犯，均應依法加重其刑。茲審
    酌被告前曾因施用毒品送強制戒治處分及判處徒刑均執行完
    畢後，猶不思戒絕毒癮、革除惡習，顯未能深切悔改並記取
    教訓，惟念及其施用毒品之犯行，在本質上乃屬自我戕害身
    心健康之行為，以及被告犯後坦承犯行，態度良好等一切情
    狀，各量處如主文所示之刑，並定其應執行之刑，以資懲戒
    。
四、據上論斷，應依刑事訴訟法第273條之1第1項、第299條第1
    項前段，毒品危害防制條例第10條第1項、第2項，刑法第11
    條前段、刑法第47條第1項、第51條第5款前段，判決如主文
    。
本案經檢察官乙○○到庭執行職務
中    華    民    國    97    年    5     月    26    日
                        事第十庭  法  官  林臻嫺
以上正本證明與原本無異。
如不服本判決應於收受本判決後10日內向本院提出上訴書狀，並
應敘述具體理由。如未敘述上訴理由者，應於上訴期間屆滿後20
日內向本院補提理由書狀（均須按他造當事人之人數附繕本）「
切勿逕送上級法院」。
                                  書記官  許悉愛
中    華    民    國    97    年    5     月    26    日
附錄本案論罪科刑法條全文：
毒品危害防制條例第10條
施用第一級毒品者，處 6 月以上 5 年以下有期徒刑。
施用第二級毒品者，處 3 年以下有期徒刑。


司法院資訊處製作；財團法人民間司法改革基金會備份。
